臺灣新竹地方法院刑事判決　　　　　　　 93年度訴字第549號
公　訴　人　臺灣新竹地方法院檢察署檢察官
被　　　告　甲○○　男　31歲.
指定辯護人　本院公設辯護人乙○○
上列被告因違反槍砲彈藥刀械管制條例案件，經檢察官提起公訴
（93年度核退偵字第377號），本院判決如下：
    主  文
甲○○未經許可，持有其他可發射子彈具有殺傷力之改造手槍，
累犯，處有期徒刑壹年貳月，併科罰金新臺幣伍萬元，罰金如易
服勞役，以佰元折算壹日。
扣案之改造手槍壹枝（含彈匝壹個，槍枝管制編號：00000
00000號）沒收。
    事  實
一、甲○○曾於民國九十二年間因妨害公務案件，經本院於九十
    二年七月四日以九十二年度易字一二０號判決判處有期徒刑
    三月，於同年八月七日確定，在同年九月十八日易科罰金執
    行完畢。詎其仍不知悔改，於九十三年八月上旬某日騎乘機
    車行經新竹市○○街親水公園附近時，見路旁人行道上有一
    枝由不詳人士所放置在該處、已換裝金屬槍管、可擊發適用
    子彈、具有殺傷力之改造手槍一枝（含彈匝一個，槍枝管制
    編號：0000000000號），竟意圖為自己不法之所
    有，拾起後據為己有，並於斯時起，未經許可即持有上開具
    殺傷力之改造手槍一枝（含彈匝一個，槍枝管制編號：00
    00000000號），並將之帶回其位於新竹市○區○○
    路十三巷四弄二十六號之住處；後因其在家中把玩槍枝，遭
    父親責罵，遂於同日將上開具殺傷力之改造手槍一枝（含彈
    匝一個，槍枝管制編號：0000000000號）以紙袋
    包好後藏放在新竹市○道路○段二九二巷口花圃內之招牌底
    下。嗣於同年月二十一日下午三時五分許，警員持本院所開
    立之九十三年度聲搜字第四四一號搜索票至其上開住處執行
    其涉嫌違反槍砲彈藥刀械管制條例案件之搜索勤務但無所獲
    時，經甲○○表示自己確實有槍枝並主動帶同警員於同日下
    午四時許，在新竹市○道路○段二九二巷口花圃內之招牌底
    下起獲上開以紙袋包好之具殺傷力之改造手槍一枝（含彈匝
    一個，槍枝管制編號：0000000000號）而得悉上
    情。
二、案經新竹市警察局移送臺灣新竹地方法院檢察署檢察官偵查
    起訴。
    理  由
一、認定事實所憑之證據及理由：
（一）訊據被告甲○○對於右開未經許可，侵占離他人所持有之
      改造手槍而持有之犯行，業已於偵查中及本院審理時坦承
      不諱，而上開改造手槍一枝，經送請內政部警政署刑事警
      察局以性能檢驗法鑑驗結果，認為：送鑑之仿八厘米模型
      槍乙枝（含彈匝一個，槍枝管制編號：00000000
      00號），係由仿ＦＮ廠半自動手槍製造之金屬玩具手槍
      ，更換土造金屬槍管改造而成之改造手槍，機械性能良好
      ，可擊發適用子彈，具有殺傷力，此有內政部警政署刑事
      警察局於九十三年九月六日出具之刑鑑字第０九三０一七
      六一二六號鑑驗通知書乙份附於九十三年度核退偵字第三
      七七號偵查卷第十五至十七頁可憑，並有上開具殺傷力之
      改造手槍一枝（含彈匝一個，槍枝管制編號：00000
      00000號）扣案在卷可考，被告之自白核與事實相符
      。
（二）至於公訴人及被告之指定辯護人雖均為被告之利益主張被
      告係於警員到場後主動告知警員其槍枝之藏放地點而向警
      員報繳上開槍枝，應符合槍砲彈藥刀械管制條例第十八條
      第一項之報繳槍枝應減輕或免除其刑之規定。惟：
  １．按「犯本條例之罪自首，並報繳其持有之全部槍砲、彈藥
      、刀械者，減輕或免除其刑；」，「前項情形，於中央主
      管機關報經行政院核定辦理公告期間自首者，免除其刑。
      」，槍砲彈藥刀械管制條例第十八條第一項前段、第二項
      ，分別定有明文。
  ２．經查，經本院傳訊證人即執行本件搜索之警員丙○○，其
      到庭證稱：之前因為有情資表示甲○○和王文榮等人有涉
      嫌違反槍砲彈藥刀械管制條例，我們經聲請後已經對相關
      嫌疑人進行約二個月的通訊監察，初步認為他們有改造及
      持有手槍的情形，所以向法院聲請搜索票，九十三年八月
      二十一日下午我們持搜索票到他家搜索時，的確沒有搜到
      槍枝，但是有搜到擦槍的工具，經過他本人同意後，他就
      和我們回分局了解案情，在路上，甲○○表示他確實曾經
      持有槍枝，願意帶我們去找，我們就一起到鐵道路那裡的
      花圃去找，果然就找到扣案的槍枝等語（見本院九十四年
      八月二十四日審判筆錄第3至7頁）。再查，本院依職權調
      閱九十三年度聲搜字第四四一號搜索卷宗發現：依據警員
      丙○○於九十三年八月二十日向本院聲請搜索票時所提供
      由臺灣新竹地方法院檢察署核發之通訊監察書、通訊監察
      譯文、通聯紀錄等內容可知，承辦警員係在同年七月十六
      日時即已懷疑被告與王文榮、曹喬欽等三人有涉嫌違反槍
      砲彈藥刀械管制條例之情事，確與證人丙○○到庭所證相
      符，業經本院核閱上開九十三年度聲搜字第四四一號搜索
      卷宗無訛，是以，本件在警員於九十三年八月二十一日下
      午到被告的住處進行搜索前，警員已經強烈的懷疑被告持
      有改造手槍，被告在搜索無著後雖然有主動地向警員告知
      槍枝藏放的地點，但究與刑法第六十二條所規定之自首係
      指須對「未發覺之犯罪」向警員自首犯罪之情形顯然不符
      ，被告應僅係「自白」犯罪，此為本院對被告量刑之參考
      依據之一，但尚與法定之「自首」情形有悖，亦與槍砲彈
      藥刀械管制條例第十八條第一項前段所規定應減輕或免除
      其刑之「報繳」槍枝的前提，即被告須先有「自首」之行
      為規定不合。從而，本院認為被告之上開主動告知警員槍
      枝位置並帶同警員起出槍枝之行為，並不符合槍砲彈藥刀
      械管制條例第十八條第一項前段規定之「自首並報繳」槍
      枝之情形。
    綜上所述，本件事證已臻明確，被告未經許可持有改造手槍
    及侵占離本人持有之物罪之犯行洵堪認定，均應予依法論科
    。
二、論罪與科刑：
（一）按被告甲○○犯罪後，槍砲彈藥刀械管制條例部分條文業
      於九十四年一月二十六日修正公布，並於同年月二十八日
      施行，有關原列在第十一條第四項之未經許可持有可發射
      金屬或子彈具有殺傷力之各式槍砲之處罰規定已經刪除，
      於新法第八條第四項修正後將未經許可，持有其他可發射
      金屬或子彈具有殺傷力之各式槍砲之行為刑度自「一年以
      上七年以下有期徒刑，併科新臺幣七百萬元以下罰金。」
      ，提高為「三年以上十年以下有期徒刑，併科新臺幣七百
      萬元以下罰金。」，經比較新舊法之結果，以舊法刑度之
      為有利於被告，爰依刑法第二條第一項但書之規定，適用
      最有利於被告之行為時之舊法規定。故，核被告甲○○所
      為，係犯修正前之槍砲彈藥刀械管制條例第十一條第四項
      之未經許可持有改造手槍罪及刑法第三百三十七條之侵占
      離本人持有之物罪。
（二）被告所犯上開二罪係一行為觸犯數罪名，屬想像競合犯，
      應從情節較重之未經許可持有改造手槍罪處斷；公訴人認
      被告所犯上開二罪間，有方法、目的之牽連關係，為刑法
      第五十五條之牽連犯，尚有未洽，應予更正。
（三）被告甲○○曾於九十二年間因妨害公務案件，經本院於九
      十二年七月四日以九十二年度易字一二０號判決判處有期
      徒刑三月，於同年八月七日確定，在同年九月十八日易科
      罰金執行完畢，有臺灣新竹地方法院檢察署刑案資料查註
      紀錄表及臺灣高等法院被告全國前案紀錄表各一份在卷足
      參，其於受有期徒刑之執行完畢後五年以內再犯本件有期
      徒刑以上之罪，為累犯，依刑法第四十七條規定加重其刑
      。
（四）爰審酌被告因一時好奇而犯罪，惟其於警員搜索未獲後仍
      主動告知並帶同警員起出其持有之改造手槍，並坦承犯罪
      ，及其品行、生活狀況、智識程度、犯罪所生之損害與犯
      罪後之態度良好等一切情狀，量處如主文所示之有期徒刑
      及罰金刑，罰金部分並諭知易服勞役之折算標準，以資警
      惕。
（五）扣案之具有殺傷力之改造手槍一枝（含彈匝一個，槍枝管
      制編號：0000000000號），係違禁物，不問屬
      於犯人與否，應依刑法第三十八條第一項第一款之規定宣
      告沒收。
（六）至於被告甲○○雖患有重度精神障礙，並領有身心障礙手
      冊（附於本院卷第28頁），惟被告自承其當時並未發病，
      證人丙○○亦到庭證稱其在搜索前就知道被告有精神疾病
      ，不過進行搜索時被告看起來精神狀況良好等語在卷，且
      觀諸整個在被告住處的搜索流程有被告的家屬在場及被告
      事後仍知道主動帶同警員起出槍枝，堪認其當時之精神狀
      況應屬正常，未受上開精神疾病影響，併予敘明。
三、適用之法條：
（一）刑事訴訟法第二百九十九條第一項前段。
（二）修正前槍砲彈藥刀械管制條例第十一條第四項。
（三）刑法第十一條前段、第二條第一項但書、第三百三十七條
      、第五十五條、第四十二條第二項、第四十七條、第三十
      八條第一項第一款，罰金罰鍰提高標準條例第一條前段、
      第二條，現行法規所定貨幣單位折算新臺幣條例第二條，
      判決如主文。
本案經檢察官宋重和到庭執行職務。
中　　華　　民　　國　　94　　年　　4 　　月　　11　　日
                  刑事第六庭  審判長法  官  遲中慧
                                    法  官  魏瑞紅
                                    法　官  林昌義
以上正本證明與原本無異。
如不服本判決，應於判決送達後十日內向本院提出上訴狀 (應附
繕本 )，上訴於臺灣高等法院。
中　　華　　民　　國　　94　　年　　4 　　月　　11　　日
                                    書記官  江靜玲
附錄本案論罪科刑法條全文：
修正前槍砲彈藥刀械管制條例第十一條
未經許可，製造、販賣或運輸第四條第一項第一款所稱其他可發
射金屬或子彈具有殺傷力之各式槍砲者，處五年以上有期徒刑，
併科新臺幣一千萬元以下罰金。
未經許可，轉讓、出租或出借前項所列槍砲者，處三年以上十年
以下有期徒刑，併科新臺幣七百萬元以下罰金。
意圖供自己或他人犯罪之用，而犯前二項之罪者，處無期徒刑或
七年以上有期徒刑，併科新臺幣一千萬元以下罰金。
未經許可，持有、寄藏或意圖販賣而陳列第1項所列槍砲者，處
一年以上七年以下有期徒刑，併科新臺幣七百萬元以下罰金。
第一項至第三項之未遂犯罰之。
